最高法院刑事判決　　　　　　　　　 111年度台上字第2418號
上　訴　人　王永發


上列上訴人因傷害案件，不服臺灣高等法院高雄分院中華民國11
1年1月12日第二審判決（110年度上訴字第927號，起訴案號：臺
灣高雄地方檢察署109年度偵字第23315號），提起上訴，本院判
決如下：
    主  文
上訴駁回。
    理  由
一、按刑事訴訟法第377 條規定，上訴於第三審法院，非以判決
    違背法令為理由，不得為之。是提起第三審上訴，應以原判
    決違背法令為理由，係屬法定要件。如果上訴理由書狀並未
    依據卷內訴訟資料，具體指摘原判決不適用何種法則或如何
    適用不當，或所指摘原判決違法情事，顯與法律規定得為第
    三審上訴理由之違法情形，不相適合時，均應認其上訴為違
    背法律上之程式，予以駁回。本件經原審審理結果，認上訴
    人王永發有原判決事實欄所記載之強制、傷害犯行，因而維
    持第一審依想像競合犯之例，從一重論處上訴人犯傷害罪刑
    之判決，駁回其在第二審之上訴。已詳敘其調查、取捨證據
    之結果及憑以認定犯罪事實之得心證理由。從形式上觀察，
    尚無足以影響判決結果之違法情形存在。
二、上訴意旨略稱：告訴人曾勳琥夥同友人裝神弄鬼、詐騙歛財
    ，經上訴人提出多件證據現已由檢調單位監控蒐證中。告訴
    人當天又在三鳳宮假鬼怪之名行連串詐騙之實，與其在網路
    詐賣「開光」產品係屬整套詐騙行為之部分，為現行犯，上
    訴人自得逮捕，詎逮捕時告訴人抗拒致雙方爆發推擠拉扯始
    而使告訴人受傷。然上訴人之逮捕行為既受法律保障，亦無
    過當或違法。原判決竟置告訴人網路詐欺之證據於不顧，亦
    未說明不予調查或採認之理由，並自行謂上訴人對其所為傷
    害之動機及過程均能詳實說明，乃推論上訴人為本件犯行時
    ，應能知悉係為法所不許等語，實有悖於論理法則，而有不
    適用法則及未盡調查證據之能事與理由不備等違法。
三、惟查：證據之取捨與事實之認定，為事實審法院之職權，倘
    其採證認事並不違背證據法則，即不得任意指為違法；又證
    據之證明力如何，由事實審法院本於確信自由判斷之，如已
    敘述其何以為此判斷之理由者，亦不容漫指為違法，而據為
    適法之第三審上訴理由。原判決依憑上訴人之部分自白，及
    曾勳琥所為受上訴人推倒壓制而受傷之證詞，暨第一審勘驗
    本件案發時錄影畫面之勘驗筆錄、截圖、高雄市立大同醫院
    診斷證明書等證據資料，並綜合卷內相關證據之調查結果，
    已詳敘認定上訴人有本件犯行，對於上訴人在原審所為有如
    上訴第三審之否認犯罪辯解如何不足採，並依據相關證據逐
    一指駁，所為論斷及說明，俱有相關證據在卷可資佐證，且
    於理由貳、一、說明：告訴人遭上訴人推擠倒在階梯上後，
    旋再以右腳膝蓋強行壓住告訴人胸口在地，且告訴人受傷後
    即前往醫院就診驗傷，經診斷之傷勢位置與其指述遭上訴人
    造成之傷勢吻合。而現行犯，不問何人得逕行逮捕之，刑事
    訴訟法第88條第1 項固定有明文，然應以受逮捕人有犯罪行
    為為前提。曾勳琥已於第一審證稱當時是去三鳳宮進香，並
    無在服務會眾；且觀諸本件案發時錄影畫面，僅可見告訴人
    當時正在進行民俗儀式，並未見其有何詐欺取財之舉，實難
    認上訴人所稱告訴人當時是在詐騙之詞為真，是上訴人此部
    分所辯自屬無據。又依上訴人供稱之前看過告訴人的乩身進
    香及宮廟神明辦事影片，知道他假藉神明向人收錢，所以看
    不下去就向前警告他，用右手拉扯他的鐵環法器質問他，導
    致他跌倒在樓梯上，這是我的錯誤一時情緒沒控制好，當時
    拉告訴人的法器，是要防止他傷害我等語。足見上訴人對其
    所為傷害之動機及過程均能詳實說明，且於拉扯、推擠過程
    中，尚知保護自身安全，防止反遭告訴人傷害，是上訴人為
    傷害犯行時，應能知悉傷害他人係為法所不許。本案事證已
    明，上訴人所為傷害犯行，洵堪認定等旨（見原判決第3至6
    頁）。經核係本諸事實審合理推論作用，並綜據卷內各項證
    據，所為論斷，於法自屬適洽。上訴意旨猶執陳詞指摘原判
    決採證認事有違論理法則之不適用法則，及證據調查未盡、
    理由不備等違法，自非合法上訴第三審之理由。
四、綜上，本件上訴係就原判決已說明事項，徒以自己說詞而執
    其枝節重為爭辯，核與合法上訴第三審之要件不符，其上訴
    為違背法律上之程式，應予駁回。又裁判上一罪案件，第三
    審法院應併予審判不得上訴部分者，係以得上訴部分合法上
    訴為前提，如經第三審法院從程序上予以駁回，自無從適用
    審判不可分原則併為審判。上訴人所犯前揭傷害罪部分，其
    上訴既不合法，而從程序上駁回，則與該罪有想像競合犯關
    係之刑法第304條第1項強制罪部分，既經第一審及原審均認
    定有罪，而屬刑事訴訟法第376條第1項第1 款不得上訴於第
    三審之案件，即無從一併審判，亦應併予駁回。
據上論結，應依刑事訴訟法第395條前段，判決如主文。
中    華    民    國   111    年    6     月    2     日
                  刑事第二庭審判長法  官  林  勤  純  
                                  法  官  王  梅  英  
                                  法  官  李  釱  任  
                                  法  官  吳  秋  宏  
                                  法  官  莊  松  泉  
本件正本證明與原本無異
                                  書記官
中    華    民    國   111    年    6     月    8     日